【裁判字號】    89,上易,169
【裁判日期】    890405
【裁判案由】    恐嚇取財等
【裁判全文】
臺灣高等法院高雄分院刑事判決          八十九年度上易字第一六九號
    上訴人
    即被告    丙○○
右上訴人因恐嚇取財等案件，不服臺灣高雄地方法院八十八年度易字第三九六一號中
華民國八十八年十一月三十日第一審判決（起訴案號：臺灣高雄地方法院檢察署八十
八年度偵字第一五七四八號），提起上訴，本院判決如左：
      主      文
上訴駁回。
      事實及理由
一、本案經本院審理結果，認第一審判決認事用法及量刑均無不當，應予維持，並引
    用第一審判決書記載之事實、證據及理由。（如附件）。
二、被告丙○○雖辯稱告訴人乙○○於八十八年六月初竊取蘇文忠三萬元，並應允還
    錢，蘇文忠乃邀約被告於八十八年六月二十日下午三時三十分許，至愛河綠地公
    園向其討債，此外即未再與告訴人乙○○見面，被告並無不法所有之意圖，亦未
    於八十八年六月二十四日、二十五日前往恐嚇告訴人乙○○云云。惟查被告丙○○確於八十八年六月二十四日、二十五日先後二次在愛河綠地公園內，對告訴人
    乙○○恐嚇應交出三萬元之事實，已經告訴人乙○○指訴綦詳，並經證人丁○○
    於警訊及檢察官偵查中證述甲確，而證人蘇文忠於本院調查中亦證稱：「是丙○○自己去，我沒有與他一起去，以後就未再碰面。」等語，足認證人蘇文忠並未
    於八十八年六月二十日下午三時三十分許，陪同被告丙○○一起向乙○○討債，
    被告所稱係於八十八年六月二十日下午三時三十分許，向乙○○討債一節，顯與
    事實不符。又告訴人乙○○於原審審理中復堅稱：「並未偷蘇文忠三萬元。」，
    否認有竊取蘇文忠三萬元，證人蘇文忠於本院調查中雖證稱：「乙○○有偷走我
    三萬元。」云云，但又證稱：「乙○○說沒有偷我的錢。」等情，亦表示乙○○
    並未承認其有偷竊蘇文忠三萬元之行為，乙○○自不可能答應返還三萬元，被告
    所辯乙○○已應允還錢云云，亦不足採信。按證人蘇文忠雖證稱「乙○○有偷我
    三萬元」，但既無證據以實其說，自不能僅憑蘇文忠之片面陳述，遽認乙○○有
    償還三萬元之義務，而被告既係第三人，與上開乙○○是否竊取蘇文忠之三萬元
    無關，乃竟於上開時地向乙○○恐嚇索取三萬元，（縱被告丙○○曾受蘇文忠之
    委託代為索取，但乙○○並無義務給付蘇文忠，自更無庸給付於被告丙○○），
    其在主觀上顯有不法所有之意圖，是被告所辯，顯係卸責之詞，不足採信，犯行
    自堪認定。至被告另聲請傳訊證人翁陳惠萬，擬證甲其於八十八年六月二十六日
    下午五時三十分許，在翁陳惠萬住處泡茶，聊天，至當日晚六時許為刑警人員帶
    走一節，因被告確係於八十八年六月二十六日下午三時三十分，在高雄市○○區
    ○○路一０三號前為警查獲，此有警局移送書可證，並經證人乙○○於偵查中證
    述甲確，且製作警訊筆錄之時間係八十八年六月二十六日下午四時三十分，有訊
    問筆錄可參，自不可能於當日晚上六時許始為警查獲，此部分之事實已極甲確，
    自無另行傳訊證人翁陳惠萬之必要。
三、原審因依刑法第三百二十條第一項、第三百四十六條第三項、第一項、第四十七
    條、第二十六條前段、第三十八條第一項第二款、罰金罰鍰提高標準條例第一條
    前段之規定，並審酌被告犯罪之一切情狀，量處竊盜部分拘役五十日，恐嚇取財
    未遂部分有期徒刑一年。扣押之西瓜刀一把係被告所有，供犯恐嚇取財未遂犯行
    所用之物，併依刑法第三十八條第一項第二款之規定宣告沒收，認事用法，核無
    不合，量刑亦屬妥適，被告丙○○上訴意旨，仍執前詞，否認犯罪，指摘原判決
    不當，為無理由，應予駁回。
據上論結，應依刑事訴訟法第三百六十八條、第三百七十三條，判決如主文。
本案經檢察官邱榮藏到庭執行職務。
中    華    民    國     八十九     年       四       月     五   日
                              臺灣高等法院高雄分院刑事第九庭
                                  審判長法官  張甲松
                                        法官  江泰章
                                        法官  任森銓
右正本證甲與原本無異。
不得上訴。
                                      書記官  張文斌
中    華    民    國     八十九     年       四       月    七    日
附錄：本判決論罪科刑法條：
刑法第三百二十條第一項：
意圖為自己或第三人不法之所有，而竊取他人之動產者，為竊盜罪，處五年以下有期
徒刑、拘役或五百元以下罰金。
刑法第三百四十六條第一項、第三項：
意圖為自己或第三人不法之所有，以恐嚇使人將本人或第三人之物交付者，處六月以
上五年以下有期徒刑，得併科一千元以下罰金。
前二項之未遂犯罰之。
                           Ｊ
臺灣高雄地方法院刑事判決                        八十八年度易字第三九六一號
    公  訴  人  臺灣高雄地方法院檢察署檢察官
    被      告  丙○○  男四十七歲（民國○○○年○月○日生）
                        住高雄縣仁武鄉○○村○○街三一號三樓
                        身分證統一編號：Ｒ一一三四一三號之二
右列被告因恐嚇取財等案件，經檢察官提起公訴（八十八年度偵字第一五七四八號）
，本院判決如左：
    主  文
丙○○竊盜，累犯，處拘役伍拾日。又意圖為自己不法之所有，以恐嚇使人將本人之
物交付，未遂，累犯，處有期徒刑壹年。扣案之西瓜刀壹把沒收。
    事  實
一、丙○○曾於民國八十三年間，因贓物、過失致死等案件，分別經法院判處有期徒
    刑五月，並於八十四年十月二十三日執行完畢，猶不知悔改，因見乙○○及其同
    居人丁○○二人係殘障人士，即認可欺，竟意圖為自己不法之所有，於八十八年
    六月二十四日下午四時十分許，在高雄市○○區○○路一○三號前愛河之綠地公
    園前，以言詞恫嚇乙○○須於三日內取交新台幣（下同）三萬元，否則要拿其放
    置於機車行李箱內之西瓜刀予以殺害，並稱其剛管訓回來，黑道上有名氣，乙○○因而心生畏懼，乃報警處理，而丙○○於翌日（即八十八年六月二十五日）晚
    上七時許，又至前開公園內，另意圖為自己不法之所有，乘丁○○與乙○○聊天
    未及注意之際，竊取丁○○插在其所騎乘之殘障電動車上之鑰匙二支（包括電動
    車及房屋鑰匙各一支），得手後，據為己有，並再以言詞恫嚇乙○○須於三日內
    拿出三萬元，否則要將其丟下愛河填海等語，致乙○○仍有畏懼之心，嗣於八十
    八年六月二十六日下午二時許，丙○○至同一地點欲向乙○○取款時，為警當場
    查獲，並在丙○○機車內扣得西瓜刀一把，以致未得逞。
二、案經高雄市政府警察局鹽埕分局移送及乙○○、丁○○訴請臺灣高雄地方法院檢
    察署檢察官偵查起訴。
    理  由
一、訊之被告丙○○矢口否認有右揭恐嚇及竊盜犯行，辯稱：因告訴人乙○○於八十
    八年六月初偷伊友人蘇文忠所有之三萬元，伊始於八十八年六月二十日下午三時
    三十分許，陪蘇文忠前往右揭地點向乙○○索討，之後一直到被查獲時止，均未
    再與乙○○見面，不可能於同年月二十四日及二十五日恐嚇乙○○，況如乙○○
    所言，既已恐嚇乙○○於三日內拿三萬元出來，期限未到，不可能於翌日即前往
    取款，又丁○○所指認之二支鑰匙，是伊的鑰匙，應是恰好與丁○○之鑰匙相同
    ，又告訴人二人曾以秘密證人身分，設詞誣告伊有流氓行為，然該案業經治安法
    庭裁定不付感訓，告訴人二人供詞均前後矛盾、供述不符，不足採信云云。經查
    ：
  （一）右揭事實，業據被害人乙○○、丁○○在警訊及偵審中指述綦詳，並有丁○○立具之贓物認領保管收據影本一紙附卷可稽，而被害人丁○○所有之前開
        二支鑰匙係被告為警查獲時，經丁○○到場辨識才發現其於前揭時地失竊之
        二支鑰匙串在被告所有之鑰匙圈內，而該二支鑰匙經當場比對丁○○電動車
        鎖及住處大門門鎖結果，確屬相符等情，業據被害人丁○○於警訊及偵審中
        分別供承：「（問：你如何證甲警方於丙○○身上起獲之鑰匙二支是你所失
        竊？）我騎乘我代步之殘障電動車到警局當場可以打開電門，並因昨日失竊
        鑰匙後怕壞人侵入我家，我於昨日即將門鎖換下，我將該鎖頭帶來比對該鑰
        匙皆可打開」（見警卷第六頁）、「（問：你鑰匙是串在被告鑰匙裡？）是
        」、「（問：鑰匙遺失你著急？）是」（見偵查卷第三十二頁反面）、「（
        問：有無於警局指認、比對該二支鑰匙？）有當場指認那二支，並比對，確
        實可開」（見本院八十八年十月二十六日審判筆錄）等語，核與證人即承辦
        本案警員黃博敏於本院審理時到庭結證稱：「鑰匙是在被告被帶回警局自其
        身上搜出，由丁○○指認，交由丁○○與該二把鑰匙比對，是在警局當場比
        對，我也在場」、「當時機車確實由同事騎來，但那兩把鑰匙與被告之鑰匙
        結在一起，是等到丁○○到場才指證那二支鑰匙是他的」等情節相符（見本
        院八十八年十月二十六日審判筆錄），足堪採信。被告雖於偵審中分別辯稱
        ：「他（指丁○○）的鑰匙跟我家的鑰匙是一樣的，他個人鑰匙是我的，不
        是他的，他的機車破損不堪，我不會去偷他的車」（見偵查卷第四頁正面及
        反面）、「當時我在朋友翁陳惠萬家喝茶，被帶去警局，之後才將機車牽到
        警局，我機車鑰匙放在翁陳惠萬之茶桌上，是警察將機車拖回的，我也不知
        警察如何拿到鑰匙」、「喇叭鎖是我家的」（見本院八十八年十月二十六日
        審判筆錄）、「是鹽埕分局自我朋友處將我帶回，我當時所有的鑰匙是在茶
        几上，二把鑰匙，一把是我家的，一把是我撿到的，因丁○○指認的這二支
        鑰匙是警察自我朋友處拿過來所多出來的二支，我不瞭解為何有這二支」、
        「鑰匙與我無關」（見本院八十八年十一月四日審判筆錄）、「鑰匙是否被
        掉包仍屬可疑，鑰匙是後來才拿到」（見本院八十八年十一月十八日審判筆
        錄）云云，先是稱該二支鑰匙是伊所有，嗣又改稱一支是伊的，另一支是撿
        到的，再辯稱伊之鑰匙串上原本無該等鑰匙，警方不知為何將該二支鑰匙置
        入伊之鑰匙串，前後所述不一，所辯自非可採。上開鑰匙係被告所竊取一節
        ，洵堪認定。
  （二）被害人丁○○所有之上開鑰匙係於八十八年六月二十五日遺失，而於翌日即
        自被告所有之鑰匙串上查獲，已如前述，足認被告於八十八年六月二十五日
        晚上七時許，確有在前揭公園內，見到被害人丁○○、乙○○，故被告辯稱
        伊於八十八年六月二十日之後即未再見到被害人丁○○、乙○○云云，自無
        可採，被告雖又辯稱伊果如被害人乙○○所言，於八十八年六月二十四日恐
        嚇乙○○三日內拿三萬元出來，伊不可能期限未到即前往取款云云，然既係
        恐嚇交付財物，自難期必然遵守三日期限，況既謂三日內，則時常前往探看
        籌措情形，再視時機出言恐嚇，更足以杜被害人觀望態度，迫使被害人就範
        ，其事由不一而足，故期限未屆前，並非不可能前往被害人處施以恫嚇，被
        告所辯，尚非足以為其有利之認定。又被告為警查獲時，確從其機車行李箱
        內扣得西瓜刀等情，已據被告坦認在卷，並有該西瓜刀一把扣案可資佐證，
        被告雖庭呈出生證甲書一紙以證甲其購買西瓜刀一把，係因其妻生產，其欲
        前往醫院探視，乃購買該西瓜刀充為水果刀云云，然依其所提出之出生證甲
        ，其妻係於八十八年十月二日才生產，有該出生證甲書一紙附卷可稽，而被
        告因本案為警查獲並扣得其機車內之西瓜刀之時間係八十八年六月二十六日
        ，是其所辯顯係卸責之詞。又被害人乙○○與被告認識未久，已據其二人分
        別陳述、供甲在卷，如非被告確有以機車內置有西瓜刀一把之事恐嚇被害人
        乙○○，則被害人自無從知悉被告機車內有一把西瓜刀，而由警方查獲被告
        時並從其機車內扣得該西瓜刀之理，是被告有以上開西瓜刀恐嚇被害人乙○○一節，自堪採信。
  （三）又本院治安法庭於八十八年八月二十三日所為八十八年度感裁字第六六號裁
        定，雖就被告感訓處分案件裁定不付感訓處分，惟其理由係認該案件因被害
        人僅一人且僅對被害人恐嚇一次，尚難認有不特定性、慣常性，欠缺流氓行
        為之特性，有被告所提出之上開裁定書影本一件附卷可稽，惟依該裁定書所
        載，本院治安法庭對於本案被告確有右揭恐嚇犯行係認：「業據乙○○及丁○○於本院及警訊，另案偵查（八十八年偵字第一五七四八號卷）中指述及
        證述甲確，並有西瓜刀一把扣案可佐，堪認為事實」（見該裁定書理由欄第
        伍項第二點），是被告持該裁定書認其感訓處分案件既經裁定不付感訓，顯
        見其無前開犯行云云，顯無可採。綜上所述，本件事證甲確，被告犯行洵堪
        認定。至被告雖聲請傳訊證人蘇文忠、翁陳惠萬作證，然被告前揭行為既已
        違法，縱如被告所言，被害人乙○○與證人蘇文忠間確有三萬元之糾紛，伊
        曾於八十八年六月二十日陪同該證人前往索討，亦不足以為有利於其之認定
        ，又被告係於八十八年六月二十五日晚間七時許竊取被害人丁○○所有之上
        開鑰匙，嗣於同年月二十六日下午三時三十分許，始為警查獲一節，已如前
        述，且有警訊筆錄及高雄市政府鹽埕分局八十八年六月二十六日高市警鹽分
        刑字第○六五二五號刑事案件移送書在卷可稽，自不待證人翁陳惠萬到庭作
        證，是該二證人縱到庭作證，亦難為有利於被告之證甲，爰不再予傳訊。附
        此敘甲。
二、核被告所為，係犯刑法第三百二十條第一項之竊盜罪、刑法第三百四十六條第三
    項、第一項恐嚇取財未遂罪。公訴人就被告右揭竊盜犯行，雖引用刑法第三百二
    十條第二項論科，惟依其犯罪事實所載，顯係誤載，爰更正之。被告第一次恐嚇
    後因尚未取得款項，而接續其第二次恐嚇取財行為，該二個恐嚇取財行為，係以
    接續之意思，於密接時間、地點，以類似方法分別犯同一之罪，為接續犯，仍論
    以單純之一恐嚇未遂罪。其所犯二罪之間，犯意各別，行為互殊，應予分論併罰
    。查被告曾於八十三年間，因贓物、過失致死等案件，分別經法院判處有期徒刑
    五月，並於八十四年十月二十三日執行完畢，有臺灣高雄地方法院檢察署刑案資
    料查註紀錄表一件附卷可稽，其於五年之內，再犯本件最重本刑為有期徒刑以上
    之罪，為累犯，應依刑法第四十七條之規定加重其刑。又被告雖已向被害人乙○○恐嚇拿取三萬元，惟並未取得該款項，為未遂犯，依刑法第二十六條前段之規
    定，按既遂犯之刑度減輕其刑。其同時有刑之加重及減輕事由，應先加後減之。
    審酌被告素行非佳，正值壯年，不思奮勉工作獲取報酬，反以恐嚇殘障人士冀圖
    獲取財物，並竊取殘障人士之鑰匙，以使其行動不便，危害社會治安情節非輕，
    及犯罪後猶飾詞卸責，並無悔意等一切情狀，量處如主文所示之刑。至扣案之西
    瓜刀一把，係被告所有，業據被告供甲在卷（見本院八十八年十月七日審判筆錄
    ），而被告以該把西瓜刀恐嚇被害人乙○○之情，迭據乙○○於警訊及偵審中供
    述甲確（見警卷第七頁反面、第八頁、偵查卷第二十八頁反面、第三十三頁、本
    院八十八年十月二十六日審判筆錄），是該把西瓜刀係被告所有且供犯罪所用之
    物，爰依刑法第三十八條第一項第二款之規定，併予宣告沒收。
據上論斷，應依刑事訴訟法第二百九十九條第一項前段，刑法第三百二十條第一項、
第三百四十六條第三項、第一項、第四十七條、第二十六條前段、第三十八條第一項
第二款，罰金罰鍰提高標準條例第一項前段，判決如主文。
中      華      民      國      八十八    年    十一    月     三十     日
                                  臺灣高雄地方法院刑事庭
                                      法  官  李麗珠
右正本證甲與原本無異。
如不服本判決，應於判決送達後十日內，向本院提出上訴狀。
                                      書記官  簡鴻雅
中      華      民      國      八十八    年    十一    月     三十     日
附錄本案判決論罪科刑法條：
刑法第三百二十條第一項：
意圖為自己或第三人不法之所有，而竊取他人之動產者，為竊盜罪，處五年以下有期
徒刑、拘役或五百元以下罰金。
刑法第三百四十六條第三項、第一項：
意圖為自己或第三人不法之所有，以恐嚇使人將本人或第三人之物交付者，處六月以
上五年以下有期徒刑，得併科一千元以下罰金。
前二項之未遂犯，罰之。


司法院資訊處製作；財團法人民間司法改革基金會備份。
